# 陈老师请进--以分公司打包资产评估作价成立全资子公司的会计处理

提问人：Peter_an 时间：2012-11-30 15:29:21
陈老师，我们在实务中遇到如下问题，请帮忙解答。非常感谢！
A集团本部下设b分公司， 2012 年 10 月A集团管理层决定以b分公司全部的打包资产评估值 120 万元(账面价值 100 万元)作为出资，设立全资公司c。在账务处理中遇到如下问题：
(1) A集团对c的出资是应按照非货币性资产交换进行处理？如果是，这一业务是否应判断为无商业实质，即A集团应以打包资产的账面价值 100 万元确认对子公司c的长期股权投资，无需确认处置打包资产的营业外收入。
(2) 上述问题(1)中若A集团按原账面价值确认长投，根据税法 2009 年 59 号文的规定，处置掉评估增值的资产，是否需做纳税调整缴纳企业所得税；并且在A集团账面确认相关的递延所得税资产（假设未来有足够的利润转回）。
(3) 投入到子公司c的打包资产是否应按评估增值后的金额入账，并且在A集团合并报表时，再将评估增值部分冲回？

回答人：chenyiwei
回复 Peter_an 的帖子
1 、可以这样理解。以非货币资产出资设立全资子公司属于不具有商业实质的非货币性资产交换交易，投资成本按投出资产的原帐面价值和相关税费之和确定。
2 、是否需要在投资环节纳税，取决于能否适用 59 号文规定的特殊重组。但是，即使因为不能采用特殊处理，因而税务上要求在当期确认资产处置所得的，会计上也不是必然可以确认递延所得税资产。因为与对子公司的长期股权投资能否确认递延所得税资产要执行所得税准则第十四条而不是第十三条的规定，要考虑可预见的未来有无处置该子公司股权的计划。如果没有的，则不能确认递延所得税资产。 3 、原则上，C公司取得构成业务的打包净资产应按同一控制下合并处理，即按 100 万的原帐面价值入帐。只有当按照投出净资产的评估值确定C公司的注册资本和实收资本时，为了避免个别报表层面资本公积出现负数，才能在个别报表层面接受按评估值入帐的做法，但在A集团的合并报表层面，需要把评估增值及其对应的折旧、摊销等冲回。

提问人：Peter_an 时间：2012-11-30 21:58:37
回复 chenyiwei 的帖子
好的，非常感谢陈老师。 我看了一下 59 号文的规定，上述业务不属于免税范围，应该需要缴纳企业所得税。不知道我的理解是否正确？

回答人：chenyiwei
应是。即使符合免税重组条件，也是必须按照国家税务总局公告[2010]4号的规定办理备案后方可享受的，难度相当大。